最高法院刑事判決　　　　　　九十六年度台上字第二六九二號
上　訴　人　台灣高等法院檢察署檢察官
被　　　告　甲○○
上列上訴人因被告違反毒品危害防制條例案件，不服台灣高等法
院中華民國九十三年十一月十日第二審判決（九十三年度上訴字
第二八七五號，起訴案號：台灣宜蘭地方法院檢察署九十三年度
毒偵字第六九一號），提起上訴，本院判決如下：
    主  文
原判決撤銷，發回台灣高等法院。
    理  由
本件原判決認定被告甲○○前因施用毒品案件，經第一審法院以
民國九十二年度毒聲字第四九二號裁定送觀察、勒戒後，認無繼
續施用毒品之傾向，由台灣宜蘭地方法院檢察署檢察官於九十二
年十二月五日，以九十二年度毒偵字第七四九號為不起訴處分確
定。復基於施用第一級毒品海洛因之概括犯意，分別於九十三年
六月二十七日晚上、九十三年七月十五日晚上，以將海洛因摻入
香菸施用之方式，各施用毒品海洛因一次。嗣經警採取被告尿液
送驗結果，均呈海洛因陽性反應而查悉上情等情。因而維持第一
審論處被告連續施用第一級毒品罪刑之判決，駁回被告在第二審
之上訴，固非無見。
惟查：(一)、檢察官就犯罪事實一部起訴者，其效力及於全部，刑
事訴訟法第二百六十七條定有明文。故檢察官雖就犯罪事實之一
部提起公訴，其效力仍及於與起訴部分有實質一罪或裁判上一罪
關係之其他犯罪事實部分，法院自應就犯罪事實之全部加以審理
，否則即有已受請求之事項而未予判決之當然違背法令。卷查台
灣宜蘭地方法院檢察署於九十三年十月十一日，以宜檢玲紀愛字
第一０六九九號函原審法院，指被告涉嫌另於九十三年九月九日
下午二時五分許往前回溯二十四小時內之某時，在不詳地點，非
法施用海洛因，經依法通知其到場接受尿液檢驗呈海洛因陽性反
應，涉犯非法施用第一級毒品犯行，認與本件起訴之犯罪事實有
連續犯裁判上一罪之關係，為起訴效力所及，請求併案審理等情
，並隨函檢附併辦意旨書、台灣宜蘭地方法院檢察署九十三年度
毒偵字第九七八號，即被告涉嫌違反毒品危害防制條例案卷二宗
，有上開函文（原審卷第二十四頁）及上述偵查卷二宗附卷可稽
。而原審於上開函文上批示「併案審理」等情，乃其未就該移送
併案之事實予以審判，亦未於判決理由欄內說明何以不併予審判
之理由。而檢察官上開移送併案審理部分與原判決論罪部分，究
竟有無連續犯裁判上一罪之關係？該移送併辦部分是否為本件檢
察官起訴效力所及？其與原審就本案應予審判之範圍如何攸關，
自應詳予調查釐清論述說明。乃原審就上情未詳予調查釐清，而
就檢察官移送併案審理部分之犯罪事實未併予審判，復未說明該
移送部分何以毋庸加以審判之理由，致本院無從判斷其適用法律
是否有當，其查證未盡且理由欠備，遽行判決，尚有未合。(二)、
採為判決基礎之證據資料，必須經過調查程序，而顯出於審判庭
者，始與直接審理主義符合，否則其所踐行之訴訟程序，即屬違
背法令。又審判期日之訴訟程序，專以審判筆錄為證，刑事訴訟
法第四十七條定有明文。是事實審法院，必須踐行法定調查程序
，須已顯出於審判庭之證據資料，始得採為判決之基礎，從而採
為判決基礎之證據，是否已踐行上開調查程序，自以審判筆錄之
記載為其準據。又審判長應將證物提示當事人、代理人、辯護人
或輔佐人，使其辨認，如係文書而被告不解其意義者，應告以要
旨；卷宗內之筆錄及其他文書可為證據者，審判長應向當事人、
代理人、辯護人或輔佐人宣讀或告以要旨，刑事訴訟法第一百六
十四條、第一百六十五條第一項定有明文。而此項規定依同法第
三百六十四條規定復為第二審審判程序所準用，如有違背，即係
應於審判期日調查之證據而未予調查，若採為裁判之基礎，其判
決當然為違背法令。卷查原審九十三年十一月三日上午審判期日
，被告並未到庭，乃原審審判長於調查證據時，並未依法就應調
查之證據逐一調查，而僅泛稱：「對本案卷附所有證據資料有何
意見？（提示並告以要旨）」云云（原審卷第二十七頁），其就
相關證據資料等以包裹方式予以調查，難謂已依法踐行調查證據
之程序，即逕採原判決理由欄所載之各項證據資料，為認定被告
有前揭犯行之依據，尚有未洽。檢察官上訴意旨指摘原判決不當
，尚非全無理由，應認有撤銷發回更審之原因。
據上論結，應依刑事訴訟法第三百九十七條、第四百零一條，判
決如主文。
中　　華　　民　　國　九十六　年　　五　　月　 十七 　日
                      最高法院刑事第一庭
                          審判長法官  董　明　霈
                                法官  林　茂　雄
                                法官  張　祺　祥
                                法官  呂　永　福
                                法官  蘇　振　堂
      本件正本證明與原本無異
                                      書  記  官
中　　華　　民　　國　九十六　年　　五　　月　二十四　日
                                                      Ｋ
